【裁判字號】    89,簡上,5
【裁判日期】    890523
【裁判案由】    大陸人民條例
【裁判全文】
臺灣板橋地方法院刑事判決                            八十九年度簡上字第五號
    上  訴  人  乙○○
    即  被  告
右列上訴人因違反臺灣地區與大陸地區人民關係條例案件，不服本院八十八年度板簡
字第一一四四號中華民國八十八年十月十五日第一審判決（聲請簡易判決處刑案號：
八十八年度偵字第一五八九五號），提起上訴，本院管轄之合議庭判決如左︰
    主  文
上訴駁回。
    事  實
一、乙○○明知不得僱用大陸地區人民從事未經許可之工作，竟基於違反台灣地區與
    大陸地區人民關係條例之概括犯意，先於民國（下同）八十八年五月二十三日起
    ，僱用以探親名義來台之大陸人民王明佃，復於八十八年五月二十六日起，僱用
    以探親名義來台之大陸人民陳秀欽（即王明佃之妻），均僱用該二人在台北縣永
    和市○○路一一一巷六號五樓之一之工地，從事未經許可之打雜工作。嗣於八十
    八年五月二十六日八時三十分許，王明佃、陳秀欽在台北縣永和市○○路一一一
    巷六號五樓之一工地為警查獲，而循線查知上情。
二、案經台北市政府警察局移送臺灣板橋地方法院檢察署檢察官偵查後聲請以簡易判
    決處刑。
    理  由
一、訊據上訴人即被告乙○○對於前揭時間僱用王明佃在台北縣永和市○○路一一一
    巷六號五樓之一工地，從事打雜之工作等情供承不諱，惟矢口否認有何違反臺灣
    地區與大陸地區人民關係條例犯行，並辯稱：係陳秀欽跟隨王明佃至工地工作，
    伊並未僱用陳秀欽，且伊不知王明佃及陳秀欽係大陸地區人民云云；惟查：
  （一）被告於前揭時間連續僱用王明佃、陳秀欽在前揭工地從事打雜工作等情，業
        據被告於警訊時坦承不諱，且證人王明佃於警訊時證稱：伊之老板為乙○○
        ，薪資尚未談好，先試用幾天再談，伊在工地內做小工、拌水泥、雜工等工
        作等語（見偵查卷第九頁正面），證人陳秀欽亦於警訊時證稱：伊今日（指
        八十八年五月二十六日）才前往永和市○○路一一一巷六號五樓之一工地工
        作即被查獲，伊從事拌水泥等雜工，工作時間約八時至十七時，乙○○叫伊
        先做做看，看做什麼性質，給什麼樣薪資，伊才去一天尚未談到薪資等語（
        見偵查卷第八頁至第九頁），顯見被告確有與陳秀欽接洽，且僱用陳秀欽在
        前揭工地工作，被告辯稱其並未僱用陳秀欽乙節，不足採信。
  （二）再查，被告所僱用之王明佃、陳秀欽確係大陸地區人民等情，有王明佃、陳
        秀欽之中華民國臺灣地區旅行證影本二份附於偵查卷可憑，雖被告另辯稱：
        伊並不知王明佃、陳秀欽係大陸人民云云，惟證人即承辦本案之警員甲○○
        於本院調查時證稱：王明佃、陳秀欽二位大陸人民之大陸口音很重，跟他們
        說話就知是大陸人，其中一名女子有戴金飾耳環，呈較黃的顏色，應是大陸
        人才會如此戴等語（見本院八十九年三月一日訊問筆錄），足認王明佃、陳
        秀欽無論於成長環境、生活習性、地域語腔或言行舉止等方面，均有異於臺
        灣地區人民，非難識別為大陸人民，況被告身為僱用人，對於受僱人之身份
        ，焉有不察之理，是被告所辯稱其不知王明佃、陳秀欽係大陸地區人民乙節
        ，亦不足採信。
  （三）綜上所述，被告前揭所辯，顯係事後圖卸刑責之詞，不足採信。本件事證已
        臻明確，被告犯行洵堪認定，應予依法論處。
二、按雇主不得僱用大陸地區人民從事未經許可或許可範圍不符之工作，為臺灣地區
    與大陸地區人民關係條例第十五條第四款所明定，違反者，應依同條例第八十三
    條第一項處罰。查被告僱用大陸地區人民王明佃、陳秀欽工作，核其所為，係犯
    臺灣地區與大陸地區人民關係條例第八十三條第一項之僱用大陸地區人民從事未
    經許可工作罪。又被告先後二次僱用大陸地區人民從事未經許可工作之犯行，時
    間緊接，所犯構成要件相同，顯係基於概括犯意而為，為連續犯，應依刑法第五
    十六條之規定論以一罪，並加重其刑。原審以被告乙○○罪證明確，適用臺灣地
    區與大陸地區人民關係條例第八十三條第一項、第十五條第四款、刑法第十一條
    前段、第五十六條、第四十二條第二項、罰金罰鍰提高標準條例第二條、現行法
    規所定貨幣單位折算新台幣條例第二條，審酌被告乙○○之犯罪動機、目的、手
    段、犯罪所生之危害及犯罪後態度等一切情狀，量處罰金新台幣伍萬元，並諭知
    易服勞役之折算標準，經核認事用法均無違誤，量刑亦屬妥適，被告乙○○上訴
    意旨，仍執陳詞否認犯罪，並認原審量刑過重，而指摘原審判決不當，顯無理由
    ，應予駁回。
據上論斷，應依刑事訴訟法第四百五十五條之一第一項、第三項、第三百六十八條，
判決如主文。
本案經檢察官方伯勳到庭執行職務
中      華      民      國    八十九    年      五      月    二十三    日
                                      臺灣板橋地方法院刑事第三庭
                                          審判長法  官  陳財旺
                                                法  官  蕭一弘
                                                法  官  林海祥
本判決不得上訴
右正本證明與原本無異。
                                                書記官  巫偉凱
中    華    民    國      八十九        年      五      月    二十四    日


司法院資訊處製作；財團法人民間司法改革基金會備份。
